臺灣臺北地方法院民事裁定　　　　　　　　　　　　九十二年度訴字第四九七五號
　　原　　　告　乙○○
　　訴訟代理人　林福地律師
　　複代理人　　陳雨凡律師
　　被　　　告　甲○○
　　訴訟代理人　陳河泉律師
　　複代理人　　關維忠律師
當事人間損害賠償事件，本院於九十三年十二月二十三日言詞辯論終結，判決如下：
    主  文
原告之訴及假執行之聲請均駁回。
訴訟費用由原告負擔。
    事實及理由
(一)、本件原告主張被告與訴外人丙○○○間有前有借款債權債務關係，而曾對丙○○
    ○之財產聲請強制執行（即本院九十年度執字第二一七０九號），而於前開執行
    事件中，被告以丙○○○在原告乙○○所獨資開設之「姆丹園茶坊」所享有之各
    項勞務報酬為執行標的，先後向本院聲請核發扣押命令及移轉命令獲准，並以前
    述移轉命令為憑，另對原告乙○○聲請核發支付命令獲准（本院九十年度促字第
    五四五九八號支付命令），並進而拍賣原告所有之股票，取得五十六萬九千二百
    元之款項。但被告與丙○○○間之前開借款債務已經達成和解協議，由丙○○○
    按月清償三千元（自民國八十九年五月至今），故被告對丙○○○本已無其他請
    求權存在，卻仍以原取得之執行名義向本院聲請強制執行並獲前述扣押與移轉等
    執行命令，並進而對原告聲請核發支付命令，其竟以不實理由，向法院取得不利
    於原告之支付命令，並違法聲請強制執行取得五十六萬九千二百元之款項，造成
    原告受有損害，從而，被告濫用訴訟制度，故意以背於善良風俗之方法，加損於
    原告，為此依民法第一百八十四條第一項後段規定（見原告九十二年十二月九日
    準備(一)狀），請求被告給付五十六萬九千元與法定利息等語，並聲明：
    1.被告應給付原告五十六萬九千元及自本件起訴狀繕本送達翌日即九十二年十月
      二十四日起至清償日止，按年息百分之五計算之利息。
    2.原告陳明願供擔保請准宣告假執行。
(二)、被告則否認有何背於善良風俗之方法加損害於原告行為，並以被告與丙○○○間
    ，自八十年間起即陸續有借款往來（被告借予丙○○○）之情事，但自八十三年
    間起丙○○○就借得款項開始有未按時清償之情形，至八十六年間業已積欠被告
    一筆廿一萬九千元整之借款（此部分債權債務關係下稱債款一）未付，故被告據
    以對丙○○○起訴請求返還借款，獲法院判決勝訴確定（即本院台北簡易庭八十
    六年度北簡字第五二四九號）；隨後被告以丙○○○對第三人「萬林商行即吳沼
    龍」有勞務報酬債權為由，依法於強制執行程序中對「萬林商行即吳沼龍」聲請
    核發扣押命令獲准（即本院八十七年八月十四日北院義八十七民執地字第九三四
    一號執行命令）；惟「萬林商行即吳沼龍」於前開扣押命令獲准後仍拒絕給付扣
    押款，並向執行法院聲明異議，為此被告乃具狀對「萬林商行即吳沼龍」起訴請
    求，但一審遭到敗訴。於被告依法就前述敗訴判決上訴後，經被告及「萬林商行
    即吳沼龍」達成二審訴訟上和解（但丙○○○並非此訴訟與訴訟上和解之當事人
    ），和解內容為丙○○○就其積欠被告之前述借款廿一萬九千元整部分，同意自
    八十九年五月五日起按月清償被告三千元整，且「萬林商行即吳沼龍」願向被告
    保證丙○○○按上開方式付款；但若丙○○○任何一期未給付或遲延給付時，則
    由「萬林商行即吳沼龍」代為付款，否則視同全部到期，由丙○○○及「萬林商
    行即吳沼龍」連帶負責，有和解筆錄可稽。故原告乙○○起訴狀中所稱之被告已
    與丙○○○達成和解云云，即指前開「債款一」債權，惟被告與丙○○○間，除
    前開債款一之債權債務關係存在外，尚另有其他債權存在。因丙○○○於八十四
    年間有多項票款未給付予被告，合計另已積欠被告票款共五十六萬九千二百元（
    此部分債權債務關係，以下簡稱債款二），故被告乃於八十六年間另對丙○○○
    聲請核發支付命令（本院八十六年度促字第三四七六四號支付命令），其後並聲
    請獲發債權憑證（本院九十年二月一日北院文九十民執辛字第二三五九號）確定
    ，隨後被告乃以丙○○○對姆丹園茶坊即原告乙○○（舊曾冠夫姓，稱為林乙○
    ○）有勞務報酬債權為由，聲請對原告核發移轉命令獲准；但原告並未依原證一
    之法院命令移轉清償，亦未向執行法院聲明異議。被告遂另向本院聲請核發支付
    命令獲准（本院九十年度促字第五四五九八號支付命令），因原告乙○○未依法
    聲明異議而告確定；被告並進而對原告乙○○名下所有之股票進行查封拍賣獲償
    等程序。詎原告不滿股票遭被告拍賣，竟對被告經股票拍賣換價等執行程序所獲
    之應得款項五十六萬九千元整部分聲請本院假扣押裁定獲准（本院九十一年度裁
    全字第六一七五號、荒股），經被告依民事訴訟法第五百二十九條第一項聲請命
    原告限期起訴，嗣經台灣高等法院裁定命原告須於裁定送達後一個月內起訴（台
    灣高等法院九十二年度抗字第二五四０號），是被告前開各項查封拍賣程序並無
    違法之處，故原告嗣後雖以前開原證三之支付命令有瑕疵為由向本院提起再審，
    但已經本院以再審聲請逾期且無再審事由存在等情事予以裁定駁回，雖原告不服
    提起抗告，最後業經二審法院裁定駁回抗告（台灣高等法院九十二年度抗字第一
    ０八一號民事裁定）。並聲明：
    1.駁回告之訴及假執行之聲請。
    2.原告陳明願供擔保請准宣告假執行。
(三)、查，本件原告主張被告濫用訴訟制度，故意以背於善良風俗之方法加害原告云云
    ，固有其提出本院九十年執字第二一七Ｏ九號清償債務強制執行事件移轉命令、
    支付命令聲請狀、本院九十年促字第五四五九八號支付命令、八十九年五月五日
    和解書、付款資料二十九份、本院九十一年執字第九八三七號九十一年六月六日
    執行命令、本院九十一年執字第九八三七號九十一年八月十五日執行命令、本院
    九十一年執字第九八三七號九十一年七月三日民事執行處函、本院九十一年度裁
    定字第六一七五號民事裁定、台灣高等法院九十二年度抗字第二五四Ｏ號民事裁
    定為證，惟被告否認其有何濫用訴訟制度，且無故意以背於善良風俗之方法加害
    原告等語，並以前揭詞置辯，復提出本院台北簡易庭八十六年度北簡字第五二四
    九號判決一件、本院八十七年八月十四日北院義八十七民執地字第九三四一號執
    行命令一件、本院八十八年度北簡字第二六六六號民事判決一件暨起訴狀、本院
    八十八年度簡字第三六八號訴訟和解筆錄、債權憑證、本院九十一年度再聲字第
    三二號民事裁定、支票正、反面及其退票理由書各一份、台灣板橋地方法院八十
    八年度促字第四三四０八號支付命令與確定證明書影本各一份、華南商業銀行萬
    華分行函文一份為證，且證人丙○○○亦到庭結證稱：我有向被告借錢，但是時
    間已經久遠，所以正確的時間已經不記得。當時借了一筆五十幾萬元，另一筆是
    二十幾萬元。八十六年時被告起訴的金額是二十一萬元、（本院提示被證一號）
    ‧‧‧‧，另外在八十四年間我曾經開立四張本票給被告，總額為五十六萬九千
    二百元。所以我總共欠被告二筆欠款，金額為七十八萬八千二百元等語（見本院
    九十二年度訴字第四九七五號言詞辯論筆錄），核與被告前揭抗辯有丙○○○前
    後積欠兩筆債務乙節相符。
(四)、次查證人丙○○○另證稱：「（本院提示原證四號）這份和解書就是被告與吳沼
    龍間簽立的和解書。我從八十九年五月起每個月清償被告三千元，直到今年十月
    為止，總共清償十二萬六千元，‧‧‧。」、「‧‧‧‧，在今天尚未結算前，
    我所清償的每個月三千元，都是先清償二十一萬九千元的債務。‧‧‧我有在姆
    丹園茶坊上班，是做打掃的工作，大約做了三、四年的時間，我在三個月前離職
    等語（見同前筆錄），是被告抗辯丙○○○自八十九年五月吳沼龍與被告達成訴
    訟上和解（如前述被證五之和解筆錄）後，渠每個月給付之三千元，均係針對其
    「債款一」之廿一萬九千元債權債務為清償乙節，應非子虛。並參之證人丙○○
    ○並證稱：「‧‧‧。當初我向被告借錢，利息的約定是二分半。我借錢後有清
    償利息的部分，都是以現金交付，但後來我生意失敗，就沒有再清償利息。‧‧
    ‧。上開二十一萬九千元的利息給付到何時，我已經不記得，大約是五、六年前
    就生意失敗。」，是被告抗辯丙○○○已清償之廿七萬七千一百六十二元，連「
    債款一」之利息尚不敷抵充，是該「債款一」本金尚未清償乙節，即非無據。
(五)、綜上所述，丙○○○與被告間就「債款一」部分既尚存有本金與部分利息未付，
    已如前述，從而，被告本於對丙○○○之執行名義，以丙○○○當時與原告間之
    勞務報酬債權為扣押標的，聲請對原告核發移轉命令獲准後，因原告並未依法院
    命令移轉清償，亦未向執行法院聲明異議，被告遂另向本院聲請核發如支付命令
    獲准確定，並進而對原告所有之股票進行查封拍賣換價獲償，自難謂有何濫用訴
    訟制度，不法侵害原告之權利可言。此外，原告復未能舉證證明以實其說，則原
    告依民法第一百八十四條第一項後段，提起本訴，請求被告給付原告五十六萬九
    千元及自本件起訴狀繕本送達翌日即九十二年十月二十四日起至清償日止，按年
    息百分之五計算之利息，即為無理由，不應准許。
(六)、結論：原告之訴為無理由，依民事訴訟法第七十八條，判決如主文。
中　　　華　　　民　　　國　　九十三　　年　　　一　　　月　　　九　　　日
                              民事第五庭法      官  賴劍毅
右為正本係照原本作成
如對本判決上訴，須於判決送達後二十日內向本院提出上訴狀
中　　　華　　　民　　　國　　九十三　　年　　　一　　　月　　 十二 　　日
                                        法院書記官  吳芳玉
